臺灣臺中地方法院刑事判決　　　　　　100年度交訴字第322號
公　訴　人　臺灣臺中地方法院檢察署檢察官
被　　　告　戚宇壽
上列被告因肇事逃逸罪案件，經檢察官提起公訴（100 年度偵字
第9697號），被告就被訴事實為有罪之陳述，經聽取被告與公訴
人之意見後，本院合議庭裁定由受命法官獨任進行簡式審判程序
，本院判決如下：
    主    文
戚宇壽駕駛動力交通工具肇事，致人傷而逃逸，累犯，處有期徒
刑柒月。
    犯罪事實
一、戚宇壽因違反毒品危害防制條例案件，經本院分別以95年度
    訴字第3876號判決處有期徒刑1 年2 月、11月，應執行有期
    徒刑1 年11月確定；以96年訴字第2509號判決處有期徒刑1
    年2 月，減為有期徒刑7 月及有期徒刑1 年2 月、6 月，應
    執行有期徒刑2 年確定；以97年度訴字第4643號判決處有期
    徒刑7 月確定，上開第1 判決經減刑後與後2 判決，經本院
    以98年度聲字第1332號裁定定其應執行刑為有期徒刑3 年6
    月確定，甫於100 年3 月5 日執行完畢。猶不知謹慎行事，
    於100 年3 月7 日下午，無照駕駛車牌號碼OK-1008 號自用
    小客車，沿臺中市南屯區○○○路由東往西方向行駛，於同
    日下午1 時10分許，途經五權西路與文心路設有行車交通管
    制號誌之交岔路口時，竟闖越紅燈駛入路口，適有黃清田所
    駕駛搭載陳麗娟及張椿菊之車牌號碼6J-5220 號自用小貨車
    ，沿文心路由北往南方向依綠燈號誌直駛而來，因不及閃避
    ，而與戚宇壽駕駛之上開自小客車發生嚴重碰撞，致使陳麗
    娟受有雙肩部痛、右手腕痛、雙背部痛等傷害；張椿菊受有
    右肩及上臂挫傷瘀血等傷害（戚宇壽所涉過失傷害部分，未
    據告訴）。詎戚宇壽於駕駛上開動力交通工具肇事後，明知
    上開自小貨車乘客陳麗娟、張椿菊因二車嚴重碰撞而受傷，
    竟未下車採取救護行為或報警處理，反基於駕車逃逸之犯意
    ，逕行駕駛上開自小客車逃離現場。嗣經警調閱路口監視器
    畫面得悉肇事車牌號碼，始循線查獲上情。
二、案經臺中市政府警察局第四分局報請臺灣臺中地方法院檢察
    署檢察官偵查起訴。
    理    由
一、按本件被告戚宇壽所犯，非死刑、無期徒刑、最輕本刑為3
    年以上有期徒刑之罪，或高等法院管轄第一審之案件，被告
    於準備程序中，就前揭被訴事實為有罪之陳述，經受命法官
    告以簡式審判程序之旨，並聽取被告與公訴人之意見後，本
    院認無不得或不宜改依簡式審判程序進行之處，爰依刑事訴
    訟法第273 條之1 第1 項、第284 條之1 ，裁定本件由受命
    法官獨任進行簡式審判程序，是本件之證據調查，依刑事訴
    訟法第273 條之2 規定，不受同法第159 條第1 項、第161
    條之2 、第161 條之3 、第163 條之1 及第164 條至170 條
    規定之限制，合先敘明。
二、上開犯罪事實，業據被告戚宇壽於本院準備程序及審理時坦
    承不諱（見本院卷第15、41頁反面），核與證人即上開自小
    貨車駕駛黃清田於警詢、偵查中之證詞，證人即被害人陳麗
    娟、張椿菊於警詢中之證詞相符（見警卷第5 至29、偵查卷
    第55至57頁），並有烏日澄清醫院診斷證明書、中山醫學大
    學附設醫院診斷證明書各1 紙、道路交通事故現場圖1 份、
    道路交通事故調查報告表(一)(二)各1 份、現場照片、車損照片
    與監視器翻拍照片共計10張、職務報告1 份、車牌OK-1008
    號車輛詳細資料表各1 份在卷可憑（見警卷第39至51頁）。
    是被告自白，核與事實相符，應堪採信。本案事證明確，被
    告犯行，洵堪認定。
三、核被告戚宇壽所為，係犯刑法第185 條之4 之肇事逃逸罪。
    又被告所犯上開肇事逃逸罪名既經立法者置於刑法公共危險
    罪章之列，顯見其偏重於社會公共安全法益之保護，而與重
    在保護個人生命、身體安全之遺棄罪迥然有別，自不能以受
    傷或死亡人數之多寡計算罪數（最高法院93年度臺上字第65
    13號刑事判決要旨參照）。是以被告縱令駕車肇事導致被害
    人陳麗娟、張椿菊受傷，且未予救援即擅自逃逸，其所侵害
    者仍屬單一社會法益，而無依刑法第55條論以一行為觸犯數
    罪名之想像競合裁判上一罪關係可言，附此敘明。再被告有
    犯罪事實欄一所載之前科，甫於100 年3 月5 日執行完畢乙
    節，有臺灣高等法院被告前案紀錄表1 份附卷可稽，其於有
    期徒刑執行完畢後，5 年以內故意再犯本件有期徒刑以上之
    罪，為累犯，應依刑法第47條第1 項規定，加重其刑。爰審
    酌被告於肇事致被害人陳麗娟、張椿菊受傷後，未施以必要
    之救護措施或協助就醫或報警處理，反逃離現場，置被害人
    於不顧，致使被害人傷害擴大之風險增加，且迄今未與被害
    人和解，賠償其等所受損害，實屬不該，暨念被告犯罪後坦
    認錯誤，尚有悔意之態度，被害人所受傷害為挫傷，傷勢不
    重等一切情狀，量處如主文所示之刑，以示懲儆。
據上論斷，應依刑事訴訟法第273 條之1 第1 項、第299 條第1
項前段，刑法第185 條之4 、第47條第1 項，判決如主文。
本案經檢察官林文亮到庭執行職務。
中    華    民    國   100    年    9     月    30    日
                  刑事第十七法庭    法  官  廖純卿
以上正本證明與原本無異。
如不服本判決應於收受送達後10日內向本院提出上訴書狀，並應
敘述具體理由；其未敘述上訴理由者，應於上訴期間屆滿後20日
內向本院補提理由書（均須按他造當事人之人數附繕本）「切勿
逕送上級法院」。
                                    書記官  李國敬
中    華    民    國   100    年    9     月    30    日
附錄本案論罪科刑法條全文：
中華民國刑法第185條之4
（肇事遺棄罪）
駕駛動力交通工具肇事，致人死傷而逃逸者，處 6 月以上 5 年
以下有期徒刑。